【裁判字號】    97,上訴,690
【裁判日期】    971002
【裁判案由】    違反槍砲彈藥刀械管制條例
【裁判全文】
臺灣高等法院臺南分院刑事判決         97年度上訴字第690號
上  訴  人
即  被  告  丙○○
選任辯護人  卓平仲  律師
上列上訴人因違反槍砲彈藥刀械管制條例案件，不服臺灣臺南地
方法院97年度訴字第100號中華民國97年5月1日第一審判決（起
訴案號：臺灣臺南地方法院檢察署96年度偵字第3802、4786號）
，提起上訴，本院判決如下：
    主  文
上訴駁回。
    事  實
一、丙○○前因殺人未遂案件，經法院判處有期徒刑四年確定，
    並於九十五年一月十八日縮刑期滿執行完畢。猶不知悔改，
    明知未經許可，不得寄藏具殺傷力之手槍及子彈，竟基於寄
    藏手槍及子彈之犯意，於九十四年五、六月間某日，在其位
    於臺南縣新化鎮那拔里那拔林一九八之一號住處，受呂光豪
    （涉犯持有具殺傷力之手槍及子彈部分，已經不起訴處分確
    定）所託，而未經許可，應允收受具殺傷力德國WALTHER 廠
    製P九九型口徑九mm之制式半自動手槍一支（含彈匣一個，
    槍枝管制編號：0000000000號）及具殺傷力之子
    彈三顆（已擊發二顆），並將之寄藏在其上開住處內。
二、丙○○復於九十六年二月十二日四時十分許，與綽號「阿強
    」之不詳年籍成年男子駕駛車輛行經臺南市○○區○○路二
    段與永華七街口之「金萬象舞廳」前，見該處約有十至二十
    人互毆而停車觀看，嗣發覺其友人乙○○（原名王庭豐）與
    丁○○及其餘三、四名不詳年籍成年男子互毆（乙○○及丁○○等人涉犯傷害罪部分，已另為不起訴之處分），乃基於
    恐嚇危害安全之故意，持上開手槍以四十五度仰角對空擊發
    一槍，致丁○○等人心生畏懼，丙○○欲再度對空鳴槍時，
    因上開手槍卡彈而無法擊發，在其將該發子彈退彈之際，即
    有一名與丁○○同夥不詳年籍男子上前搶奪丙○○手上之上
    開手槍，而丙○○在與該名男子拉扯過程中，不慎擊發子彈
    擊中乙○○左小腿（其過失傷害部分，已另為不起訴處分）
    ，丙○○見狀隨即搭車逃離現場，嗣經警到場扣得上開子彈
    一顆，並調閱現場監視器畫面及查訪在場之甲○○等人後，
    遂鎖定在場開槍之人即為丙○○，而丙○○於九十六年三月
    二日（起訴書誤繕為三月一日）九時二十分許向臺南市警察
    局第四分局投案，並於同日某時協警至臺南縣新化鎮羊林里
    那拔林四九三之三號對面水溝內，扣得上開手槍一支（含彈
    匣一個，下同），始查獲上情。
三、案經臺南市警察局第四分局報告臺灣臺南地方法院檢察署檢
    察官偵查起訴。
    理  由
甲、程序方面：
一、證人、鑑定人依法應具結而未具結者，其證言或鑑定意見，
    不得作為證據，刑事訴訟法第一百五十八條之三定有明文。
    證人丁○○、賴信良、陳育麟等人在察官偵訊時，未經具結
    部分，自無證據能力，不得為本案證據。
二、被告以外之人於審判外之陳述，雖不符前四條之規定，而經
    當事人於審判程序同意作為證據，法院審酌該言詞陳述或書
    面陳述作成時之情況，認為適當者，亦得為證據。當事人、
    代理人或辯護人於法院調查證據時，知有第一百五十九條第
    一項不得為證據之情形，而未於言詞辯論終結前聲明異議者
    ，視為有前項之同意。刑事訴訟法第一百五十九條之五定有
    明文。證人丁○○、賴信良、陳育麟、楊正勳、甲○○、戊○○、乙○○、蔡俊宇、洪慶鐘等人在警詢所為之證述，係
    屬審判外之言詞陳述，檢察官、辯護人、被告並無不同意列
    為證據，且本院審理時，無於言詞辯論終結前聲明異議。而
    前開證人在警詢所為之證述，係在自由意志下所為陳述，並
    親閱筆錄無訛後始簽名作成之情況，且該證言適為本案應審
    酌必要事項，自有證據能力，得為本案證據。
三、被告以外之人於偵查中向檢察官所為之陳述，除顯有不可信
    之情況者外，得為證據，刑事訴訟法第一百五十九條之一第
    二項定有明文。證人丁○○、甲○○、戊○○、乙○○等人
    ，在檢察官偵訊時，業經檢察官查明與被告有無親屬、婚約
    、法定代理關係，並告知具結義務及偽證之處罰後，命具結
    以擔保其證言之真實性。另實務運作，偵查中檢察官向被告
    以外之人所取得之陳述，原則上均能遵守法律規定，不致違
    法取供，該證人於偵查中向檢察官所為之證言，並無顯不可
    信之情事，該證人在檢察官偵訊時依證人身分訊問已具結部
    分，自有證據能力，得為本案證據。
乙、實體方面：
一、訊據上訴人即被告丙○○就其於九十四年五、六月間某日，
    在臺南縣新化鎮那拔里那拔林一九八之一號住處，受呂光豪
    所託，而未經許可，寄藏具殺傷力德國WALTHER廠製P九九型
    口徑九mm之制式半自動手槍一支（含彈匣一個，槍枝管制編
    號：0000000000號）及具殺傷力之子彈三顆。嗣
    於九十六年二月十二日四時十分許，在臺南市○○區○○路
    二段與永華七街口之「金萬象舞廳」前，見友人乙○○與丁○○及其餘三、四名不詳年籍成年男子互毆，持上開手槍以
    四十五度仰角對空擊發一槍，欲再度對空鳴槍時，因上開手
    槍卡彈而無法擊發，即有一名不詳年籍男子上前搶奪其手槍
    ，拉扯過程中，不慎擊發子彈擊中乙○○左小腿後搭車離開
    現場，情事供認不諱（見本院卷第四十三至四十四頁）。且
    就寄藏槍彈部分坦承犯行，惟矢口否認恐嚇犯行，辯稱：伊
    開槍並沒有恐嚇他人之意思，其目的是在阻止糾紛，防止他
    人權利受不法侵害，屬正當防衛云云。
二、經查：
  (一)被告丙○○上開未經許可而寄藏具殺傷力之手槍一支及子彈
    三顆之犯罪事實，業據被告自白在案。並有蒐證照片二十二
    張在卷足稽。復有手槍一支及子彈一顆扣案可證。而扣案手
    槍一及子彈一顆經送內政部刑事警察局依性能檢驗法及比對
    顯微鏡比對法鑑驗結果，送鑑手槍一支（槍枝管制編號：0
    000000000號），認係德國WALTHER廠製P九九型口
    徑九mm（九×一九mm）之制式半自動手槍，槍號「八二八七
    七二」，槍管內具陸條右旋來復線，機械性能良好，可擊發
    同口徑制式子彈，認具殺傷力；送鑑子彈一顆，認係口徑九
    mm制式子彈，認具殺傷力，有該局九十六年三月二十七日刑
    鑑字第０九六００三五一九五號槍彈鑑定書一份附卷足憑（
    見九十六年度偵字第三八０二卷第四十四至四十八頁），是
    扣案手槍一支及子彈一顆均具殺傷力，再據該局前開槍彈鑑
    定書所載，送鑑彈殼二顆經與送鑑手槍試射彈殼比對結果，
    其彈底特徵紋痕相吻合，認均係由該槍枝所擊發，可見除扣
    案子彈一顆外，被告尚寄藏子彈二顆，否則即無產生送鑑彈
    殼二顆之可能。是被告此部分寄藏槍彈之自白，核與事實相
    符。
  (二)被告於九十六年二月十二四時十分許，在臺南市○○區○○
    路二段與永華七街口之「金萬象舞廳」前，見友人乙○○遭
    丁○○及其餘三、四名不詳年籍成年男子圍毆，持上開手槍
    以四十五度仰角對空擊發一槍情事，供認不諱。核與證人賴
    信良、陳育麟、楊正勳、蔡俊宇、洪慶鐘警詢及證人丁○○
    、甲○○、戊○○、乙○○警偵證述情節相符。復有現場監
    視器翻製光碟一片及該監視器畫面翻拍照片十六張可證（見
    警0000000000號卷第八十五至九十頁）。再刑法
    第三百零五條恐嚇罪所謂致生危害於安全，係指受惡害之通
    知者，因其恐嚇，生安全上之危險與實害而言。被告見友人
    乙○○與丁○○及其餘三、四名不詳年籍成年男子互毆，持
    槍對空擊發，自足使見到開槍或聽到槍聲之人，對生命、身
    體有遭受危害可能，而心生恐懼，為公眾週知之事實。由參
    與其中互毆之人，見聞槍聲，恐受傷害，情急上前與被告拉
    扯情事，亦得證明。而該趨前與被告拉扯人之，因姓名不詳
    ，已無得查證，應非與被告友人乙○○同行之人，而認識被
    告之人；應認係與丁○○同行中不詳姓名三、四人中之一人
    ，因不識被告恐受傷害，方有搶槍之舉，方符常情，而為認
    定。
  (三)被告所辯不採之理由：
    (1)被告辯稱：其開槍目的，係對於現在不法之侵害，本乎防
      衛他人之權利意思而為，符正當防衛云云。按刑法第二十
      三條前段規定正當防衛，不罰之違法阻卻事由，係以行為
      人對於現在不法之侵害，本乎防衛自己或他人之權利意思
      ，在客觀上有時間之急迫性，並實施反擊予以排除侵害之
      必要性，且其因而所受法益之被害，亦符合相當性之情形
      ，予以實施防衛行為（反擊）者，始稱相當。亦即正當防
      衛之防衛行為須具有「必要性」，亦即其防衛之反擊行為
      ，須出於必要，如為防衛自己或他人之權利，該項反擊行
      為顯然欠缺必要性，非不可排除，即不能成立正當防衛，
      以阻卻違法。被告在他人互毆前即未經許可持有槍彈，屬
      違法之行為；見友人與他人互毆本可報警處理，客觀上時
      間並無急迫性，亦無開槍之必要性；其持槍擊發一顆後，
      見有人搶槍進而拉扯，因反擊再以開槍擊發，致誤傷友人
      乙○○，其開槍之目的，應為前述恐嚇之認定，尚與正當
      防衛阻卻違法有間，所辯難以採認。
    (2)被告再陳稱：其在警查獲前自動將槍彈交予警方符自首及
      減輕其刑之規定云云。按對於未發覺之罪自首而受裁判者
      ，得減輕期刑，但有特別規定者，依其規定，又犯槍砲彈
      藥刀械管制條例之罪自首，並報繳其持有之全部槍砲、彈
      藥者，減輕或免除其刑；其已移轉持有而據實供述全部槍
      砲、彈藥之來源或去向，因而查獲者亦同，另犯槍砲彈藥
      刀械管制條例之罪，於偵查或審判中自白，並供述全部槍
      砲、彈藥之來源及去向，因而查獲或因而防止重大危害法
      安事件之發生者，減輕或免除其刑，刑法第六十二條、槍
      砲彈藥刀械管制條例第十八條第一項及同條例第十八條第
      四項前段分別定有明文。而刑法第六十二條所謂發覺，固
      非以有偵查犯罪權之機關或人員確知其人犯罪無誤為必要
      ，而於對其發生嫌疑時，即得謂為已發覺；但此項對犯人
      之嫌疑，仍須有確切之根據得為合理之可疑者，始足當之
      ，又自首以對於未發覺之罪投案而受裁判為要件，如案件
      已發覺，則被告縱有投案陳述自己犯罪之事實，亦祇可謂
      為自白，不能認為自首（最高法院七十二台上第六四一號
      判例及九十五年度台上第一七八五號判決參照）。另槍砲
      彈藥刀械管制條例第十八條第一項係規定犯該條例之罪而
      自首，始能減輕或免除其刑，又同條第四項係規定自白之
      情形，必須於偵查或審判中自白，並供述全部槍械、彈藥
      之來源及去向，因而查獲或因而防止重大危害治安事件之
      發生者，始能減免其刑，該條第四項既謂「並」供述全部
      槍砲、彈藥、刀械之來源「及」「去向」，自係指已將槍
      械、彈藥移轉與他人持有之情形而言，不包括仍為自己持
      有之情形在內，此觀同條第一項後段係指已移轉他人持有
      之情形始有「去向」可明（最高法院九十三年度台上字第
      四二二三號判決參照）。本案被告於九十六年三月二日九
      時二十分許向警投案陳述自己犯罪之事實，固有被告之警
      詢筆錄可證。惟證人甲○○於九十六年二月二十二日即已
      向警證稱開槍的人綽號叫「泰仔」等語，警並提示被告之
      口卡相片資料供證人甲○○簽名，以確認被告即為案發當
      時開槍之「泰仔」，（警0000000000號卷第五
      十一至五十二頁，九十六年度他字第七四九號卷第八十三
      頁），是警方於被告投案前雖未確知被告即為案發當時開
      槍之行為人，然據證人甲○○之指證，警已有確切根據得
      為合理懷疑被告即為案發當時開槍之行為人，則被告之犯
      行已於九十六年二月二十二日為警所發覺，被告遲至九十
      六年三月二日始向警投案，核與刑法第六十二條前段所定
      要件不符，自不得適用自首之規定減輕其刑。再者，槍砲
      彈藥刀械管制條例第十八條第一項之適用，以被告自首為
      前提，而被告於九十六年三月二日投案並陳述自己犯罪之
      事實，既已與自首之要件不符，則被告雖協警至臺南縣新
      化鎮那拔林四九三之三號對面水溝內扣得具殺傷力之手槍
      一支，然亦無從適用槍砲彈藥刀械管制條例第十八條第一
      項規定而減輕或免除其刑。另被告於九十六年三月二日投
      案並陳述自己犯罪之事實，雖可認被告已自白犯罪，但扣
      案手槍一支自被告受託保管後，始終為被告所寄藏並未曾
      移轉與他人持有，且依被告所供稱伊係受已死亡之呂光豪
      所託而保管扣案手槍一支乙節，並未因被告所供之情事而
      查獲或因而防止重大危害法安事件之發生，揆諸槍砲彈藥
      刀械管制條例第十八條第四項規定之文義及前揭最高法院
      九十三年度台上字第四二二三號裁判之意旨，則縱被告寄
      藏之具殺傷力手槍一支，已因被告之自白而為警扣得，亦
      無槍砲彈藥刀械管制條例第十八條第四項規定之適用，自
      不得減輕或免除被告之刑。被告辯稱應適用槍砲彈藥刀械
      管制條例第十八條第四項予以減輕或免除其刑云云，自屬
      無據。
  (四)依上所述，被告所辯，自無可採，本件事證明確，被告犯行
    ，洵可認定，應依法論科。
三、核被告所為，係犯槍砲彈藥刀械管制條例第七條第四項之未
    經許可寄藏具殺傷力手槍罪及同條例第十二條第四項之未經
    許可寄藏具殺傷力子彈罪及刑法第三百零五條之恐嚇危害安
    全罪。被告未經許可持有具殺傷力手槍及未經許可持有具殺
    傷力子彈之行為，已分別為未經許可寄藏具殺傷力手槍及未
    經許可寄藏具殺傷力子彈之高度行為吸收，不另論罪（最高
    法院九十五年度台上字第三九七八號裁判要旨參照）。而被
    告應允收受上開手一支及子彈三顆而保管於其住處，係以一
    行為同時未經許可寄藏具殺傷力之手槍及子彈，觸犯構成要
    件不相同之罪名，核屬想像競合，應依刑法第五十五條從一
    重之未經許可寄藏具殺傷力手槍罪處斷。另被告持扣案手槍
    對空擊發一槍，同時恐嚇丁○○及其餘不詳年籍之三、四人
    致生危害於安全，係以一行為觸犯數罪名而侵害數法益，亦
    應論以想像競合犯並從一重之恐嚇危害安全罪處斷。又被告
    所犯未經許可寄藏具殺傷力手槍罪及恐嚇危害安全罪間，其
    犯意各別，且構成要件行為及所侵害法益互殊，應予分論併
    罰。再按槍砲彈藥刀械管制條例第七條第四項規定之寄藏，
    係受人委託代為保管，其保管之本身亦屬持有，惟此之持有
    係受寄之當然結果，而因未經許可持有手槍，其持有之繼續
    ，為行為之繼續，一經持有手槍，罪即成立，但其完結須繼
    續至持有行為終了時為止，則包括持有之寄藏手槍行為，自
    亦為行為之繼續，其犯罪之完結須繼續至寄藏行為終了時為
    止。其間法律縱有變更，然其行為既繼續實施至新法施行以
    後，即與犯罪後法律有變更之情形不同，不生新舊法比較適
    用之問題，併為敘明。另被告前因殺人未遂案件，經法院判
    處有期徒刑四年確定，並於九十五年一月十八日縮刑期滿執
    行完畢，有臺灣高等法院被告前案紀錄表，其受徒刑之執行
    完畢後，五年內故意再犯前開未經許可寄藏具殺傷力手槍及
    恐嚇罪，均應依刑法第第四十七條第一項累犯規定，加重其
    刑。再被告所犯恐嚇罪部分，係於中華民國九十六年四月二
    十四日前，而無該減刑條例第三條不得減刑事由，符減刑規
    定，依法減其宣告刑。
四、原審以被告罪證明確，適用槍砲彈藥刀械管制條例第七條第
    四項、第十二條第四項，刑法第十一條前段、第三百零五條
    、第五十五條、第四十七條第一項、刑法施行法第一條之一
    ，中華民國九十六年罪犯減刑條例第二條第一項第三款，並
    審酌被告未經許可寄藏具殺傷力之制式槍、彈，已對社會治
    安危害甚鉅，復於公眾得自由出入之場所鳴槍擊發，罔顧他
    人生命、身體之安全，惟念被告案發後不僅自行向警投案，
    於偵、審中亦始終坦承犯行等刑法第五十七條科刑事項，就
    被告寄藏具殺傷力之手槍，累犯，處有期徒刑六年，併科罰
    金新臺幣六萬元；就以加害生命、身體之事，恐嚇他人致生
    危害於安全，累犯，處有期徒刑一年二月，減刑為有期徒刑
    七月。並定應執行有期徒刑六年六月，並就所科罰金新臺幣
    六萬元，依法諭知如易服勞役，以新臺幣一千元折算一日之
    標準。另扣案具殺傷力手槍一支（含彈匣一個，槍枝管制編
    號：0000000000號）及具殺傷力子彈一顆，均屬
    刑法第三十八條第一項第一款所定之違禁物，應予沒收。至
    扣案之彈殼二顆及彈頭一顆，因不再具有子彈之功能，已非
    違禁物，故不予宣告沒收，予以敘明。認事用法，核無不合
    ，量刑亦堪認妥適。被告上訴意旨否認恐嚇犯行及就違反槍
    砲彈藥刀械管制條例部分主張量刑過重，指摘原審判決不當
    ，為無理由，應予駁回。
據上論結，應依刑事訴訟法第三百六十八條，判決如主文。
本案經檢察官王碧霞到庭執行職務。
中    華    民    國    97    年    10   月    2     日
                  刑事第三庭  審判長法  官  陳義仲
                                    法  官  蔡勝雄
                                    法  官  蘇清水
以上正本證明與原本無異。
恐嚇部分不得上訴。
其餘如不服本判決，應於收受本判決後十日內向本院提出上訴書
狀。其未敘述上訴理由者並得於提起上訴後十日內向本院補提理
由書狀（均須按他造當事人之人數附繕本）「切勿逕送上級法院
」。
                                    書記官  蔡蘭櫻
中    華    民    國    97    年    10    月    2     日
附錄：本案論罪科刑法條全文
槍砲彈藥刀械管制條例第7條第4項
未經許可，持有、寄藏或意圖販賣而陳列第一項所列槍砲、彈藥
者，處五年以上有期徒刑，併科新臺幣一千萬元以下罰金。
槍砲彈藥刀械管制條例第12條第4項
未經許可，持有、寄藏或意圖販賣而陳列子彈者，處五年以下有
期徒刑，併科新臺幣三百萬元以下罰金。
中華民國刑法第305條（恐嚇危害安全罪）
以加害生命、身體、自由、名譽、財產之事，恐嚇他人致生危害
於安全者，處2年以下有期徒刑、拘役或3百元以下罰金。


司法院資訊處製作；財團法人民間司法改革基金會備份。
